【裁判字號】    97,上訴,2888
【裁判日期】    970915
【裁判案由】    偽造文書等
【裁判全文】
臺灣高等法院刑事判決                97年度上訴字第2888號
上  訴  人  臺灣臺北地方法院檢察署檢察官
被      告  甲○○
上列上訴人因偽造文書等案件，不服臺灣臺北地方法院97年度訴
字第840號，中華民國97年5月26日第一審判決（起訴案號：臺灣
臺北地方法院檢察署97年度偵字第6824號、第9350號），提起上
訴，本院判決如下：
    主  文
上訴駁回。
    理  由
一、按不服地方法院之第一審判決而上訴者，應向管轄第二審之
    高等法院為之。上訴書狀應敘述具體理由；上訴書狀未敘述
    上訴理由者，應於上訴期間屆滿後二十日內補提理由書於原
    審法院，逾期未補提者，原審法院應定期間先命補正；第二
    審法院認為上訴書狀未敘述理由或上訴有第362條前段之情
    形者，應以判決駁回之。但其情形可以補正而未經原審法院
    命其補正者，審判長應定期間先命補正，刑事訴訟法第361
    條及第367條分別定有明文。而所謂不服第一審判決之具體
    理由，必係依據卷內既有訴訟資料或提出新事證，指摘或表
    明第一審判決有何採證認事、用法或量刑等足以影響判決本
    旨之不當或違法，而構成應予撤銷之具體事由，始克當之（
    例如：依憑證據法則具體指出所採證據何以不具證據能力，
    或依憑卷證資料，明確指出所為證據證明力之判斷如何違背
    經驗、論理法則）；倘僅泛言原判決認定事實錯誤、違背法
    令、量刑失之過重或輕縱，而未依上揭意旨指出具體事由，
    或形式上雖已指出具體事由，然該事由縱使屬實，亦不足以
    認為原判決有何不當或違法者（例如：對不具有調查必要性
    之證據，法院未依聲請調查亦未說明理由，或援用證據不當
    ，但除去該證據仍應為同一事實之認定），皆難謂係具體理
    由，俾與第二審上訴制度旨在請求第二審法院撤銷、變更第
    一審不當或違法之判決，以實現個案救濟之立法目的相契合
    ，並節制濫行上訴（最高法院97年度台上字第892號判決參
    照）。是以上訴人之上訴書狀或補提之上訴理由書，雖有敘
    述上訴理由，惟並未具體敘述第一審判決有何違法或不當之
    情形，即與未敘述具體理由無異，其所為上訴，即不符合上
    訴之法定要件。
二、本件上訴人循告訴人之請求，提起上訴，其上訴理由略以：
    被告為詐欺集團成員，告訴人因遭受詐欺集團詐騙，將新臺
    幣（下同）一百三十萬元交予被告，被告並因此分得三萬九
    千元，然犯後卻未賠償予告訴人，惡性非輕，原審僅判處被
    告有期徒刑一年二月，顯屬過輕，為此提起上訴，請求撤銷
    原判決另為適法之決定等語。
三、經查：
  (一)甲○○於民國97年1月2日依其所見中國時報求職版之廣告致
    電真實姓名年籍不詳綽號「南無」（下稱「南無」）之成年
    人，並於97年1月3日相約在桃園縣中壢市○○○路某處商談
    加入「南無」所屬詐欺集團一事，商定由甲○○負責出面向
    被害人取款即可分得詐得金額之百分之三。甲○○乃與「南
    無」、真實姓名年籍不詳綽號「經理」（下稱「經理」）、
    自稱「陳南和」（下稱「陳南和」）及自稱「李任強」（下
    稱「李任強」）之成年人等詐欺集團，共同基於意圖為自己
    不法所有及行使偽造公文書之犯意聯絡及行為分擔，由「南
    無」將偽造之臺灣臺北地方法院收據、臺灣高雄地方法院收
    據各一本（每張收據上各蓋有偽造「臺灣臺北地方法院印聯
    單收據專用」、「臺灣高雄地方法院印聯單收據專用」公印
    文一枚）、偽造臺灣臺北地方法院檢察署公印、臺灣高雄地
    方法院檢察署公印各一顆、貼有甲○○照片之偽造臺灣臺北
    地方法院檢察署識別證及臺灣高雄地方法院檢察署識別證各
    一張（詳如原判決附表編號1所示）及偽造「李明安」橫式
    印章一顆交與甲○○使用。於(一)97年1月4日中午某時，「經
    理」冒用張少龍名義向丙○○佯稱：丙○○因遭人冒用名義
    開立人頭帳戶，將於當日下午3時30分許遭凍結帳戶，丙○○需將帳戶款項領出存放法院以以免遭凍結云云，並傳真偽
    造臺灣高雄地方法院檢察署刑事傳票（詳如原判決附表編號
    2所示）、法務部行政執行署扣押處分命令（詳如原判決附
    表編號3所示）等公文書予丙○○，使丙○○因而陷於錯誤
    ，而於同日在台北縣中和市○○路465號前，將其自台北縣
    中和地區農會帳戶領出之一百三十九萬元交付「陳南和」，
    「陳南和」則當場交付偽造法務部行政凍結管制執行命令（
    詳如原判決附表編號4所示）、臺灣臺北地方法院收據（詳
    如原判決附表編號5所示）予丙○○；復於97年1月7日下午2
    時許，「經理」接續致電丙○○，佯稱：丙○○華南銀行存
    款亦需領出，否則將受凍結云云，丙○○復陷於錯誤，於同
    日在台北縣中和市○○路465號前，將其自華南銀行及郵局
    帳戶領出之一百三十萬元交付予當場出示上開識別證而自稱
    「李明安」之甲○○，甲○○並當場交付偽造臺灣臺北地方
    法院收據（詳如原判決附表編號6所示）予丙○○，甲○○
    旋即將上開一百三十萬元交付予「南無」，並分得款項三萬
    九千元；又於97年1月8日某時，「經理」接續致電丙○○訛
    稱：帳戶餘款若未領出，將被凍結云云，丙○○又陷於錯誤
    ，同日在台北縣中和市○○路1號旁巷內，將其自板信銀行
    帳戶領出之一百三十五萬元交付予「李任強」，「李任強」
    並當場交付偽造臺灣臺北地方法院收據（詳如原判決附表編
    號7所示）予丙○○，足以生損害於臺灣高雄地方法院檢察
    署、法務部行政執行署、臺灣臺北地方法院、臺灣臺北地方
    法院檢察署、中央存款保險局執行公務之正確性及陳南和、
    李明安、李任強、王明章、羅仲昌、陳自強、丙○○等人，
    嗣因丙○○驚覺受騙，始於97年1月9日報警處理。(二)97年3
    月19日中午某時，「經理」冒用金管局陳科長名義，向乙○○謊稱：中國信託銀行有行員掛勾，需乙○○配合偵辦將存
    款三百萬元提領出來交予其所指定之人云云，並傳真內政部
    警政署電信警察局受理刑事案件報案三聯單、凍結管制令、
    被保人申請帳戶公證書、存款保險投保申請書（詳如原判決
    附表編號8至11所示）等公文書予乙○○，使乙○○陷於錯
    誤，而於同日臺北市○○○路家門口，將其自中國信託銀行
    帳戶領出之三百萬元交付當場出示上開識別證，復自稱「方
    志明」之甲○○，甲○○則當場交付偽造臺灣臺北地方法院
    檢察署監管科函文（詳如原判決附表編號12所示）、臺灣臺
    北地方法院收據（詳如原判決附表編號13所示）予乙○○，
    甲○○旋將上開三百萬元交付「南無」，並分得款項九萬元
    ；於97年3月20日上午9時10分許，「經理」又假冒金管局陳
    科長名義，向乙○○謊稱：帳戶內尚有餘款，需一併領出監
    管云云，經乙○○與友人討論後驚覺受騙並向警局報案，且
    向詐欺集團成員佯稱將提領五百七十萬元交付監管，待甲○○於同日中午12時零5分許前往取款時，為警當場逮捕而未
    得逞，並扣得上開偽造之臺灣臺北地方法院收據、臺灣高雄
    地方法院收據各一本（每張收據上各蓋有偽造「臺灣臺北地
    方法院印聯單收據專用」、「臺灣高雄地方法院印聯單收據
    專用」公印文一枚）、偽造臺灣臺北地方法院檢察署公印、
    臺灣高雄地方法院檢察署公印各一顆、如附表編號一所示之
    偽造臺灣臺北地方法院檢察署識別證、臺灣高雄地方法院檢
    察署識別證各一張、及偽造「李明安」橫式印章一顆、臺灣
    臺北地方法院收據三張（內容為乙○○繳款五百七十萬元、
    廖宏明繳款一百萬元、王愛繳款一百八十萬元，偽造細節詳
    如附表編號14至16所示）、臺灣臺北地方法院檢察署監管科
    函文二張（內容為乙○○存提五百七十萬元、廖洪明存提一
    百萬元，詳如原判決附表編號17、18所示）、凍結管制令（
    偽造細節詳如附表編號19所示）、臺灣臺北地方法院行政凍
    結管收執行命令二張（詳如原判決附表編號20、21所示），
    足以生損害於內政部警政署、臺灣臺北地方法院檢察署、臺
    灣臺北地方法院、臺灣高雄地方法院、臺灣高雄地方法院檢
    察署、行政院金融監督管理委員會執行公務之正確性及方志
    明、張友寧、陳淑芳、方志明、林嘉修、李清宏等人。
  (二)被告甲○○於警詢、偵查及原審審理時，對於上揭事實已坦
    承不諱，核與告訴人丙○○、乙○○指述情節大致相符，並
    有卷附如原判決附表所示之文件、內政部警政署刑事警察局
    97 年2月12日所發刑紋字第0970017228號鑑驗書、偽造之臺
    灣臺北地方法院收據、臺灣高雄地方法院收據各一本、偽造
    臺灣臺北地方法院檢察署公印、臺灣高雄地方法院檢察署公
    印各一顆及偽造「李明安」橫式印章一顆扣案在卷可資佐證
    。原審以被告先後二次犯行，各犯刑法第339條第1項詐欺取
    財罪、第216條、第212條行使偽造特種文書及第216條、第
    211 條行使偽造公文書罪，所犯各罪間為一行為觸犯數罪名
    ，應依刑法第55條想像競合犯之規定，從重論以刑法第216
    條、第211條之行使偽造公文書罪。二次犯行，犯意各別，
    行為互殊，應予分論併罰。並審酌被告之素行狀況尚可，參
    與犯罪之程度、地位，手段、動機、目的，告訴人所受損害
    及犯後始終坦承犯行，態度良好等一切情狀，各量處有期徒
    刑一年二月，並定應執行刑為有期徒刑二年。如原判決附表
    所示之文件、扣案偽造之臺灣臺北地方法院收據、臺灣高雄
    地方法院收據各一本、偽造臺灣臺北地方法院檢察署公印、
    臺灣高雄地方法院檢察署公印各一顆及偽造「李明安」橫式
    印章一顆，則分屬被告或共犯所有供犯罪所用之物或偽造之
    印章，應依刑法第38條第1項第2款、第219條之規定併宣告
    沒收等情。已詳敘其認定被告犯罪事實之證據及理由，其認
    事用法並無違誤，量刑亦屬妥適。
  (三)原判決已就被告之素行狀況、犯罪動機、目的、手段、被害
    人損害程度，及被告參與犯罪之角色地位（非主謀而僅抽取
    百分之三之佣金），暨考量被告始終坦承犯行，態度良好等
    一切情狀，以為量刑之依據（見原判決第5頁倒數第9行起）
    ，經核並無違比例原則之基本要求。檢察官循告訴人之請求
    提起上訴，仍泛言告訴人遭被告所屬詐欺集團詐騙一百三十
    萬元，被告並因此分得三萬九千元，然犯後卻未賠償予告訴
    人，惡性非輕，原審就此僅判處其一年二月，顯屬過輕等語
    ，並未依據卷內訴訟資料或提出新事證，具體指摘或表明第
    一審判決有何量刑不當或違法之情，而構成應予撤銷之具體
    事由，仍就原判決已斟酌審認之事項再事爭執，而泛言原判
    決量刑失之過輕，復未依前揭意旨指出量刑如何過輕之具體
    事由，揆諸首揭說明，上訴理由均非具體指摘原判決關於認
    定事實、適用法律及其量刑，有何違法或不當之處。本件上
    訴不合法定要件，爰不經言詞辯論逕予駁回。
據上論斷，應依刑事訴訟法第367條前段、第372條，判決如主文
。
中    華    民    國    97    年    9     月    15    日
                  刑事第十庭審判長法  官  楊炳禎
                                  法  官  李春地
                                  法  官  朱光仁
以上正本證明與原本無異。
如不服本判決，應於收受送達後十日內向本院提出上訴書狀，其
未敘述上訴之理由者並得於提起上訴後十日內向本院補提理由書
（均須按他造當事人之人數附繕本）。
                                  書記官  王宜玲
中    華    民    國    97    年    9     月    17    日


司法院資訊處製作；財團法人民間司法改革基金會備份。
